【裁判字號】    99,訴,1154
【裁判日期】    990831
【裁判案由】    損害賠償等
【裁判全文】
臺灣桃園地方法院民事判決              99年度訴字第1154號
原      告  甲○
被      告  乙○○
上列當事人間請求損害賠償事件，經本院刑事庭以99年度壢簡附
民字第31號刑事附帶民事訴訟裁定移送民事庭審理，本院於民國
99年8月18日言詞辯論終結，判決如下：
    主      文
被告應給付原告新台幣伍仟元，及自民國九十九年四月七日起至
清償日止，按年息百分之五計算之利息。
被告應於桃園縣平鎮市○○街六號新光綠景社區大門口公告欄，
刊登Ａ３大小的篇幅，如附件所示之道歉啟事七日。
原告其餘之訴駁回。
訴訟費用由被告負擔百分之五，餘由原告負擔。
本判決第一項於原告以新台幣貳仟元供擔保後，得假執行。
原告其餘假執行之聲請駁回。
    事實及理由
一、本件原告主張：
  (一)被告於民國98年5月1 日晚間8時許，在桃園縣平鎮市○○街
    「新光綠景社區」警衛室前，因懷疑社區警衛即原告拔走其
    車輛輪胎之氣嘴，而與原告起口角爭執，竟公然以「沒良心
    」、「缺德」、「看門狗」、「不得好死」等話語辱罵原告
    ，被告此舉已足以貶損原告之社會評價。爰依民法第184 條
    第1 項前段、第195 條第1 項規定，提起本件訴訟。
  (二)聲明：
  1.被告應給付原告新台幣（下同）100,000 元，及自刑事附帶
    民事訴訟起訴狀繕本送達翌日起至清償日止，按年息百分之
    5計算之利息。
  2.被告應於上開社區大門公佈欄，刊登A3大小的篇幅，如附件
    所示之道歉啟事7日。
  3.就聲明第1項願供擔保，請准宣告假執行。
二、被告則抗辯：
  (一)伊沒有罵原告於起訴狀所述之言語，伊質疑刑事偵查中之證
    人有偽證之嫌疑，況且，伊之車輪輪胎氣嘴遭人拔掉放氣，
    伊也是受害人。
  (二)答辯聲明：原告之訴駁回。
三、得心證之理由：
  (一)原告主張被告於98年5月1 日晚間8時許，在桃園縣平鎮市○
    ○街「新光綠景社區」警衛室前，因懷疑社區警衛即原告拔
    走其車輛輪胎之氣嘴，而與原告起口角爭執，竟公然以「沒
    良心」、「缺德」、「看門狗」、「不得好死」等話語辱罵
    原告等情，為被告所否認，並執前詞置辯。
  1.經查，證人王煒翔於刑事偵查中證稱：（知否98年5月1日晚
    上8 時許，被告與原告因停車及輪胎洩氣之事起爭執？）當
    天晚上8 點多我聽到吵雜聲，本來我不想出來，但因為持續
    很久，又是發生在社區裡面，所以我才出來查看，事情是發
    生在我們社區已經進入門口的中庭，他（即被告）已經吵到
    我們住戶，他罵我們管理員甲○（即原告）把他的輪胎放氣
    ，並且要求調監視錄影帶，被告有罵原告「看門狗」、「沒
    良心」、「缺德」等語，一直吵到11點多才結束，被告家人
    有出面將他勸離等語（參見台灣桃園地方法院檢察署98年度
    他字第5374號卷第18頁），證人楊進興於刑事偵查中亦證稱
    ：（知否98年5月1日晚上8 時許，被告與原告因停車及輪胎
    洩氣之事起爭執？）知道，我也知道該女子即為乙○○（即
    被告）。（當時情形？）當晚8 點多鍾女與甲○吵得很兇，
    當時我在外面弄我的單車，我有聽到鍾女說要告全社區的人
    ，又罵甲○「不得好死」、「缺德」、「沒良心」、「看門
    狗」，因為鍾女一直堅持說甲○放她車子輪胎的氣，當時在
    場的人超過數十人，我們大家一直勸鍾女，但他還是情緒很
    激動等語（參見前揭偵查卷第19頁），又被告於本院審理中
    自陳：我與王煒翔、楊進興沒有嫌隙等語（參見本院卷第33
    頁），是證人王煒翔及楊進興之上開證詞應屬公正，堪予採
    信。況被告於本院審理中曾陳稱：我不知道有沒有罵原告，
    ．．．我只說怎麼有那麼可惡的人，只是暫停2 個小時，就
    把我輪胎氣嘴拔掉等語（參見本院卷第33頁），則被告於發
    現自己車輛輪胎氣嘴在上開社區附近遭人拔掉之際，心中必
    定相當氣憤難耐，自有可能對時任該社區警衛之原告口出惡
    言，核與證人王煒翔及楊進興之證述內容亦相吻合，是被告
    抗辯伊沒有罵原告於起訴狀所述之言語，伊質疑刑事偵查中
    之證人有偽證之嫌疑云云，與事實不合，不足採信。
  2.被告另抗辯伊之車輪輪胎氣嘴遭人拔掉放氣，伊也是受害人
    云云。然查，原告已否認有拔掉被告之車輪輪胎氣嘴，則被
    告理應查明事實真相，再對該破壞者求償，而非對無辜之人
    即原告以上述言語發洩伊內心不滿之情緒，是被告此部分抗
    辯並無法免除伊對原告應負之民事賠償責任。
  (二)按因故意或過失，不法侵害他人之權利者，負損害賠償責任
    ；不法侵害他人之身體、健康、名譽、自由、信用、隱私、
    貞操，或不法侵害其他人格法益而情節重大者，被害人雖非
    財產上之損害，亦得請求賠償相當之金額。其名譽被侵害者
    ，並得請求回復名譽之適當處分，民法第184 條第1 項前段
    及第195 條第1 項分別定有明文。又所謂適當之處分，係指
    該處分在客觀上足以回復被害人之名譽且屬必要者而言（最
    高法院86年度台上字第3706號判決意旨參照）。本件被告在
    公開場合故意以毀損他人名譽之言語辱罵原告等情，已如前
    述，又名譽為社會一般人對個人之評價，衡諸社會常情，因
    被告係於公眾得共見共聞之公開處所中辱罵原告，則第三人
    對於原告之評價當會有所影響，故被告所為將使原告之名譽
    受到貶損，原告在精神上亦會因而受有痛苦，惟審酌當事人
    之身分、地位、經濟能力等一切情況，參以被告當時辱罵之
    言語內容對於原告名譽所生之損害程度，本院認原告請求被
    告賠償之精神慰撫金應以5,000 元為適當。又本院審酌被告
    前揭言語係於原告任職之新光綠景社區所為，如於該社區○
    ○道歉啟事7 日，已足以回復原告之名譽，且認原告請求被
    告刊登如附件所示之道歉啟事內容亦屬適當，應予准許。
四、綜上所述，原告依侵權行為之法律關係，請求被告給付原告
    5,000 元，及自刑事附帶民事訴訟起訴狀繕本送達之翌日（
    即99年4月7日）起至清償日止，按年息百分之5 計算之利息
    ，及被告應於桃園縣平鎮市○○街6 號新光綠景社區大門口
    公告欄，刊登A3大小的篇幅，如附件所示之道歉啟事7 日，
    為有理由，應予准許，逾此部分之請求，則無理由，應予駁
    回。
五、原告陳明就其聲明第1 項願供擔保，請准宣告假執行，關於
    其勝訴部分，核無不合，爰酌定相當之擔保金額，予以准許
    ；至其敗訴部分，假執行之聲請失所附麗，應予駁回。
六、訴訟費用負擔之依據：民事訴訟法第79條。
中    華    民    國    99    年    8     月    31    日
                  民事第一庭    法  官  林哲賢
以上正本證明與原本無異
如對本判決上訴，須於判決送達後20日內向本院提出上訴狀
附件：
本人乙○○於民國98年5月1日在本社區警衛室前辱罵甲○先生，
實有不當，鄭重向甲○先生道歉。
中    華    民    國    99    年    9     月    1     日
                                書記官  陳佳彬

司法院資訊處製作；財團法人民間司法改革基金會備份。
